臺灣桃園地方法院民事判決　九十年度勞訴字第五九號
　　原　　　告　乙○○
　　被　　　告　南華觀光企業股份有限公司
　　法定代理人　甲○○
　　訴訟代理人　易定芳
右當事人間請求給付退休金事件，本院判決如左：
    主    文
原告之訴駁回。
訴訟費用由原告負擔。
    事    實
甲、原告方面：
一、聲明：被告應給付原告新台幣（下同）六十七萬二千元。
二、陳述：
（一）原告因資方無故將薪資降低每月五千元，同時工作量增加，非份內工作加諸，
      迫使工作時間延長，又不付加班費等刁難動作，顯示蓄意逼退，故在身心俱疲
      萬般無奈下，於民國九十年五月五日提出聲請退休，同日獲得董事長葉盛祥口
      述准許，並於五月七日下午二時在主管會議上當場宣佈准予依勞基法第五十五
      條退休辦法辦理，會後隨即辦理移交手續，並由董事長親手接交完畢。本案承
      桃園縣勞資和諧促進會協調結論「勞方年齡已六十四歲，基於經營企業與社會
      責任之考量及照顧勞方退職生活問題... 妥善協調解決」。及桃園縣政府勞工
      局九十年七月二十六日勞資爭議調解結論「資方已口述准許，並在主管會議上
      正式宣佈作同意退休意思表示，自可顯示照顧員工之意旨... 」。又原告工作
      年資為六年七月，共十四個基數，每月平均薪資為四萬八千元，共可請求退休
      金六十七萬二千元，爰依勞動基準法第五十五條規定提起本訴。
（二）被告公司實際上由葉盛祥經營，幹部會議紀錄董事長致詞其人係指葉盛祥，我
      先前有寫簽呈給甲○○，但是都沒有核示。葉盛祥為被告公司實際經營者，故
      稱他為董事長並主持會議。
三、證據：提出桃園縣勞資和諧促進會處理勞資爭議協調會會議記錄影本一件、桃園
    縣政府勞資爭議調解紀錄影本一件、被告公司幹部會議紀錄影本一件、薪資條八
    件、桃園水利大樓租賃契約新舊承租人交接事宜協調會議紀錄影本一件、簽呈影
    本一件為證。
乙、被告方面：
一、聲明：駁回原告之訴。
二、陳述：
（一）原告在被告公司僅任職六年七月，不符合勞動基準法第五十三條所定自請退休
      之要件。原告以其片面主觀不願繼續任職，自行提出聲請退休，並自述獲董事
      長口述准許云云。然被告公司董事長甲○○否認曾口述准許原告所提出之退休
      聲請，況原告亦諱言被告公司董事長就原告之退休聲請「未批示」，准此以言
      ，原告係屬辭職而非退休。
（二）勞動基準法第五十四條第一項第一款規定：勞工非有左列情形之一者，雇主不
      得強制其退休：一、年滿六十歲者。... 」。惟依原告所述，係由其自行提出
      聲請退休，被告自始至終並無強制伊退休，自不得僅依原告年滿六十歲以上，
      即屬強制退休。原告自不得依勞動基準法第五十四條之規定請領退休金。
（三）被告公司董事長為甲○○，惟原告所提被告公司九十年五月七日幹部會議紀錄
      ，董事長甲○○並未參與是次會議，如何能有「... 許秘書申請退休，依勞基
      法第五十五條比照勞工退休方法辦理...」等語之紀錄。
（四）原告任職期間，經手多筆款項，均不能提供相當之憑證核帳，如支付桃園水利
      綜合大樓管理中心之八十九年度停車費之付款證明八紙，均無管理中心之發票
      ，如何憑證付款。基此，原告為免東窗事發，乃不得不為辭職，被告迄今仍未
      批示原告聲請退休案，其故在此。原告仍為離職，縱原告請求被告應比照勞基
      法第五十五條給付退休金，原告仍須得到被告同意其退休聲請，其請求條件始
      為成就，被告未批准原告之退休聲請，原告請求自屬無據。
三、證據：提出付款證明影本八件為證。
    理　　由
一、原告起訴主張：伊受僱於被告公司六年七月，現已年滿六十歲，經被告公司董事
    長葉盛祥准依勞動基準法第五十五條規定辦理退休，已生強制退休效力依法應給
    付退休金，被告迄未給付，為此提起本件訴訟。被告則以：公司法定代理人為甲
    ○○，並未准許原告之退休聲請，其請求於法無據等語資為抗辯。
二、原告主張之事實，固據提出桃園縣勞資和諧促進會處理勞資爭議協調會會議記錄
    影本一件、桃園縣政府勞資爭議調解紀錄影本一件、被告公司幹部會議紀錄影本
    一件、薪資條八件為證。按勞工有左列情形之一者，得自請退休：一、工作十五
    年以上年滿五十五歲者。二、工作二十五年以上者，勞動基準法第五十三條定有
    明文。本件原告受僱於被告公司六年七月，現已年滿六十歲之事實，為兩造所不
    爭執，原告顯不符自請退休之要件。又勞工非有左列情形之一者，雇主不得強制
    其退休：一、年滿六十歲者。二、心神喪失或身體殘廢不堪勝任工作者，勞動基
    準法第五十四條第一項亦規定甚明。此強制退休固屬雇主之權利，勞工不得以此
    請求雇主予以強制退休，但如勞工已合於法定雇主得命之強制退休要件，而請求
    雇主准其辦理退休，且經雇主同意者，應解為雇主行使此強制退休之形成權，僅
    意思表示到達勞工即生終止勞動契約之效力，從而雇主即有依法給付勞工退休金
    之義務。原告就其申請退休業經雇主同意，自應負舉證責任。查原告主張被告公
    司已經允諾其辦理退休，固據提出被告公司九十年五月七日幹部會議紀錄載明「
    董事長致詞：今天有一件事宣佈，許秘書申請退休，依勞基法第五十五條比照勞
    工退休方法辦理... 」字樣。惟原告陳明該董事長係指葉盛祥，而被告公司登記
    董事長為甲○○，為兩造所不爭執，且有被告公司變更登記事項卡一件在卷可佐
    ，依公司法第二百零八條第三項規定，股份有限公司由董事長對外代表公司。葉
    盛祥既非被告公司董事長，自無從代表被告為終止兩造勞雇契約之之意思表示。
    又原告另提出以葉盛祥為實際負責人故主持公司幹部會議，並擔任被告公司承租
    桃園水利大樓交接事宜協調會議代表，並提出桃園水利大樓租賃契約新舊承租人
    交接事宜協調會議紀錄影本一件為證。縱令原告所陳葉盛祥為被告公司實際負責
    人之情屬實，惟此僅係葉盛祥與被告公司董事股東間之關係，殊無礙於被告公司
    應由其董事長甲○○對外代表為法律行為始對公司發生合法效力之事實。又原告
    復不能主張並舉證葉盛祥所為前揭終止兩造勞雇契約意思表示，係屬有權代理，
    或事後業經被告承認，自難遽認被告有為命原告強制退休之意思表示。從而，原
    告主張經被告強制退休，依勞動基準法第五十五條規定請求被告給付退休金六十
    七萬二千元，為無理由，不能准許。
三、本件事證已臻明確，兩造其餘攻擊防禦方法及舉證，核與判決無影響，毋庸一一
    論列，併此敘明。
四、據上論結：本件原告之訴為無理由，依民事訴訟法第七十八條，判決如主文。
中　　　華　　　民　　　國　　九十一　　年　　　二　　　月　　　六　　　日
                                        臺灣桃園地方法院勞工法庭
~B法　　　官　熊祥雲
右為正本係照原本作成
如對本判決上訴須於判決送達後廿日內向本院提出上訴狀
中　　　華　　　民　　　國　　九十一　　年　　　二　　　月　　十五　　　日
~B書　記　官　游  誼
